臺灣高雄地方法院刑事判決　　　　　　　 94年度訴字第503號
公　訴　人　臺灣高雄地方法院檢察署檢察官
被　　　告　甲○○
指定辯護人　本院公設辯護人　戊○○
上列被告因殺人未遂案件，經公訴人提起公訴（93年度偵字第2
1412號），本院判決如下：
    主  文
甲○○共同連續傷害，處有期徒刑捌月；又連續殺人未遂，處有
期徒刑柒年；應執行有期徒刑柒年陸月。
    事  實
一、甲○○與友人綽號「阿峰」及不詳姓名友人數人（均已滿18
    歲之人），於民國（下同）93年10月23日凌晨前往高雄市新
    興區○○○路65號享溫馨ＫＴＶ飲酒，至同日清晨6 時28分
    許，因酒後稍有醉意，乃至該店中庭休息，於其休息之旁適
    有庚○○、丁○○及邱姓友人三人亦在該處聊天，甲○○因
    認該三人講話聲音過大，乃要求渠等音量放小，旋庚○○向
    甲○○看了一眼，引起甲○○不滿，並起身站立向庚○○質
    問「看什麼」，庚○○亦不甘示弱而起身站立，甲○○乃出
    手朝庚○○頭部毆打，當時在旁之庚○○友人丁○○、己○○及胡昌民見狀，乃分別至車上取出球棒前來支援，庚○○
    、己○○、胡昌民、丁○○乃與甲○○互毆，甲○○額頭則
    遭丁○○、胡昌民及己○○等人持球棒毆打擊中，造成甲○○頭部外傷併頭皮裂傷（庚○○、己○○、胡昌民、丁○○
    涉嫌傷害部分，業經甲○○撤回告訴，已由臺灣高雄地方法
    院檢察署檢察官另為不起訴處分）。甲○○之友人綽號「阿
    峰」及不詳姓名年籍之成年男子多人，聞悉甲○○與庚○○
    等人互毆，即與甲○○基於共同傷害之概括犯意，而與甲○○共同毆打庚○○、己○○二人，甲○○並取出其於當日凌
    晨3 時許，在享溫馨ＫＴＶ廁所拾獲他人丟棄之小刀1 支，
    刺傷庚○○及己○○二人，致庚○○受有（1）腹 壁深撕裂
    傷22×4 ×3 公分（2）頭 臉瘀青之傷害，己○○則受右臂
    及背部切割併肌肉損傷之傷害；而甲○○因親眼見及丁○○
    、胡昌民二人均有持球棒毆擊其頭部，竟怒由心生，意圖報
    復，而單獨起意殺害丁○○、胡昌民二人，並基於連續殺人
    之概括犯意，持同前之小刀，刻意連續朝丁○○、胡昌民刺
    殺，且於見及丁○○全身血泊業已倒地，仍持續以上開小刀
    連刺多刀；又另持刀攻擊胡昌民，刀刺胡昌民身體要害多處
    ，使丁○○受有（1）左 手腕切割傷22公分併橈神經、橈動
    脈及4 條肌腱斷裂（2）臉 切割傷15公分（3）左 胸二切割
    傷16.5公分及14.5公分等之致命傷害，胡昌民則受（1）左
    胸穿刺傷合併血氣胸（2）頭 臉瘀青之致命傷害，丁○○、
    胡昌民2 人幸經及時送醫救治，始倖免於難。嗣經警循線逮
    捕甲○○後，並帶同其至高雄市○○○路與忠孝路口尋找作
    案用之小刀未獲。
二、案經庚○○、己○○訴由高雄市政府警察局新興分局報請臺
    灣高雄地方法院檢察署檢察官偵查起訴。
    理  由
一、傷害部分：
    被告甲○○固坦承有持刀傷害告訴人庚○○及己○○之犯行
    ，惟矢口否認係與友人共同傷害其等二人云云。惟查：
  （一）被告傷害告訴人庚○○二人之犯行，除有前開自白外，
        核與證人即告訴人庚○○以及目擊證人乙○○於審理時
        證述之情節相符（證人庚○○：見本院卷第109 ～111
        頁，證人乙○○：見本院卷第114 ～116 頁），並有告
        訴人庚○○、己○○二人所受前開傷害之診斷證明書各
        1 紙附卷足稽（庚○○部分：見偵卷第63頁、己○○部
        分：見偵卷第205 頁）。
  （二）被告確與綽號「阿峰」及不詳名籍成年男子多人共同傷
        傷害告訴人庚○○、己○○二人之事實，亦據證人庚○○丁○○於警、偵訊時，以及證人己○○、胡昌民、乙○○在偵查中分別證述綦詳，並多次指陳確有被告及其
        友人多人共同攻擊傷害告訴人無訛（庚○○：見警卷第
        見6 頁、偵卷第42頁，己○○：見偵卷第42頁，胡昌民
        ：見偵卷第30～31頁，丁○○：見偵卷第61、1 07頁，
        乙○○：見偵卷第43頁；且上開證人之警、偵訊之證詞
        雖均屬審判外之陳述，然被告及辯護人均已於審判程序
        中同意作為證據，見本院卷第29～31頁，且其等就己所
        見分別而為陳述，並偵訊時所證均具結在卷，應屬適當
        ，是依刑事訴訟法第159 條之5 第1 項之規定，得為證
        據），且證人胡昌民審理時證稱：伊遭三人圍毆（見本
        院卷第108 頁）；審理中證人丁○○證述：其遭刺傷時
        被告一方有超過10人（見本院卷第112 頁），以及證人
        胡昌民及庚○○審理時均質問被告須供出圍毆告訴人等
        之被告友人以供查證（見本院卷第116 頁）；復有上開
        ＫＴＶ雙方毆鬥現場之監視錄影光碟在卷可稽，而該光
        碟經審理時當庭勘驗結果，亦確實顯現有多人互毆之場
        面（見本院卷第105 頁）；再者，又有卷附該光碟翻拍
        之照片多紙，亦得見群毆之情形（見偵卷第174 、175
        、176 、178 、179 、180 頁）；是被告確有與「阿峰
        」等不詳姓名年籍之友人多人共同毆打傷害告訴人庚○○、己○○二人屬實。至被告否認有共同傷害之詞，無
        非意圖掩飾其他共犯而為，自無可採。
  （三）被告共同傷害部分之犯行，事證已臻明確，堪予認定。
二、殺人未遂部分：
    被告甲○○雖坦承有持刀傷害被害人丁○○、胡昌民，惟矢
    口否認有殺人之犯意，並辯稱：其當時因頭部遭毆打已頭昏
    ，又有喝酒，僅係持刀要傷害丁○○、胡昌民，無意殺害其
    等二人云云。然查：
  （一）首就被害人丁○○受有（1）左 手腕切割傷22公分併橈
        神經、橈動脈及4 條肌腱斷裂（2）臉 切割傷15公分（
        3）左 胸2 切割傷16.5公分及14.5公分等之傷害，以及
        胡昌民受（1）左 胸穿刺傷合併血氣胸（2）頭 臉瘀青
        等傷害，均有診斷證明書在卷可證（丁○○部分：見偵
        卷114 、115 頁，胡昌民部分：見偵卷第99頁），均可
        見被害人丁○○、胡昌民皆受有胸前要害處之傷害，且
        丁○○左手腕傷害亦深及致橈動脈斷裂；復經本院函詢
        二被害人救治之醫院，被害人丁○○之左手腕橈動脈斷
        裂之傷害，若未予適時之止血縫合即可能因失血過多造
        成缺血性休克而有生命危險，被害人胡昌民當時之傷勢
        亦有致命之危險，分別有阮綜合醫院函（見本院卷第53
        頁）及高雄市立聯合醫院函（見本院卷第59頁）附卷可
        資證明，則由被害人丁○○及胡昌民所受致命危險之傷
        害，足徵被告持刀下手時已具有殺人之犯意。
  （二）其次，自前揭監視錄影光碟所示，在前揭ＫＴＶ大廳處
        ，被害人丁○○全身血泊甚至已因傷仆倒於地時，仍清
        楚見及被告單獨持續以上開小刀朝被害人丁○○身軀刺
        殺多刀一節，有扣案之監視錄影光碟可證，且經本院當
        庭勘驗該光碟屬實（見本院卷第105 頁），以及前開監
        視錄影翻拍之照片在卷足參（見偵卷第182 ～183 頁）
        ，可見被告個人面對被害人丁○○顯係單獨升高為殺人
        之犯意甚明。
  （三）再者，自被害人胡昌民偵查中提出而扣案之其遭刺殺時
        身著之牛仔外套1 件，以及所穿著之牛仔外套胸部部分
        確遭小刀刺穿破洞多處之照片6 幀在卷足憑（見偵卷第
        37～39頁），自該外套身著之胸部部分確有多處遭小刀
        刺穿之破洞，再核諸被害人胡昌民所受左胸穿刺傷合併
        血氣胸之傷害情形，顯屬相符，足知被告確有持刀朝被
        害人胡昌民胸部要害刺殺多刀，且當時所現之殺意甚堅
        。
  （四）復對被告於警詢時已明確供承：「丁○○與胡昌民跑去
        車上拿球棒，他們二人手持球棒，丁○○先從我的頭部
        敲下去，我閃身打到肩膀，而胡昌民直接從我的頭部敲
        下去，我當時頭部血流不止又很暈，又有很多人圍上來
        打我，隨身拿出我身上右口袋的摺疊刀向他們揮舞，我
        直接衝上胡昌民猛刺，直到他倒下後再刺他一刀，接著
        我又看到丁○○，所以我又追出去先用球棒敲丁○○的
        頭，等他倒下後，再拿摺疊刀往他身上刺了幾刀。」（
        見警卷第2 頁）；又於審理中供述：「不曉得為何被害
        人倒在地上後，我還繼續持刀刺傷他們」（見本院卷第
        29頁）「我記得丁○○一直（持球棒）打我的頭很多下
        ，所以我才會針對他」（見本院卷第114 頁）「我當時
        有看到拿球棒打我頭的人，所以才拿刀刺他」（見本院
        卷第124 頁）；而被害人丁○○、胡昌民確實均有持球
        棒毆擊被告頭部一情，亦據證人胡昌民於警詢時及丁○○於警、偵訊及審理中均證述明確（胡昌民：見警卷第
        9 頁，丁○○：見偵卷第61、107 頁、本院卷第113 頁
        ，且胡昌民警詢時及丁○○警、偵訊等之證詞雖均屬審
        判外之陳述，然被告及辯護人均已於審判程序中同意作
        為證據，見本院卷第29～31頁，而其等就己本身所為分
        別陳述，應屬適當，是依刑事訴訟法第159 條之5 第1
        項之規定，得為證據），核與被告前開所供其頭部遭被
        害人丁○○、胡昌民二人分持球棒攻擊一情相符；是知
        被告於雙方衝突起始之際，確實有親眼見及被害人丁○○、胡昌民二人分別手持球棒毆擊其頭部，使其頭部因
        之受創，以致怒由心生，冀圖報復，而於雙方多人互毆
        傷害之際，被告個人竟頓起單獨殺害其等二人犯意，故
        而在持刀追擊之時，一旦遇及丁○○及胡昌民二人，即
        猛力朝二人要害處下手刺殺，甚至即使見及被害人二人
        先後傷重倒地，仍毫不容情，持續持刀加以刺殺，被告
        下手殺害被害人丁○○、胡昌民之動機、犯意均已顯明
        。至被告辯稱：其當時已因頭部遭毆打而頭昏，又有喝
        酒云云，自其在案發之始所為警詢時，已明確指陳：係
        丁○○、胡昌民二人分持球棒攻擊其頭部之供詞，即得
        知被告於頭部遭攻擊時，仍能確實辨認以球棒攻擊其頭
        部之人究係何人，且在持刀反擊之際，遇及曾以球棒攻
        擊其頭部之丁○○及胡昌民，立刻著力刺殺，縱使倒地
        亦不容情，是其頭昏、喝酒等之辯詞，亦無可信。
  （五）本件被告殺人未遂部分，證據已明，此部分之犯行亦足
        認定。
三、核被告甲○○傷害告訴人庚○○、己○○所為，係犯刑法第
    277 條第1 項之傷害罪；又其以小刀刺殺被害人丁○○、胡
    昌民2 人，嗣因該等被害人及時送醫急救，始倖免於難，係
    犯刑法第271 條第2 項、第1 項之殺人未遂罪。公訴人認被
    告持刀傷害庚○○、己○○二人部分，係犯殺人未遂之罪，
    然衡酌告訴人庚○○、己○○所受之傷勢均非嚴重，且經本
    院函詢其等二人就診之醫院，均函復稱：其等二人受傷情況
    並無立即致命之危險或未達致命之程度，此有卷附高雄市立
    聯合醫院函及財團法人私立高雄醫學大學附設中和紀念醫院
    函各1 份可查（見本院卷第51、55頁），且依前述被告警詢
    及審理所供，被告僅見及丁○○、胡昌民二人持球棒攻擊其
    頭部等詞（見警卷第2 頁、本院卷第114 頁），因而萌生報
    復之念而起意殺人，是其殺人犯意之對象僅指其所見及持球
    棒攻擊其頭部之丁○○、胡昌民二人，顯未包括庚○○及己○○甚明，是公訴人就此部分之起訴法條尚有未洽，應予變
    更。被告與綽號「阿峰」等不詳姓名年籍之成年男子數名就
    上開傷害犯行部分，有犯意聯絡及行為分擔，應論以共同正
    犯。被告二次殺人未遂及二次共同傷害犯行，均時間緊接，
    分別所犯罪名相同，顯係出於概括之犯意為之，為連續犯，
    爰依刑法第56條之規定以一連續殺人未遂及一連續傷害罪論
    ，並加重其刑，惟所犯殺人未遂罪之死刑、無期徒刑部分，
    依法不得加重。又被告已著手於殺人犯行之實行而不遂，為
    未遂犯，爰依刑法第26條前段規定減輕其刑，且就殺人未遂
    犯行部分（除死刑、無期徒刑部分不得加重外），應先加後
    減之。被告與不詳姓名年籍之人所犯共同傷害庚○○、己○○部分，以及單獨起意殺害丁○○、胡昌民之殺人未遂等2
    罪間，犯意各別，行為互殊，犯罪構成要件不同，應予分論
    併罰。爰審酌被告僅因細故與人衝突，竟無視於身處公共場
    所，聚眾毆鬥，復以棍棒、小刀相向，多人傷重血流滿身，
    觀其監視錄影，其過程驚心動魄，顯見對於社會治安危害極
    鉅，更且被告對丁○○、胡昌民頓下殺手，幾致該等被害人
    喪失性命，又群毆傷及告訴人二人，所生實害甚大，惡性非
    輕，而犯罪後，被告始終否認殺人之犯意，又迄今未能與前
    開告訴人及被害人達成和解，態度非佳，惟被害人及告訴人
    就本案發生之緣由，亦有相當之責任等一切情狀，量處如主
    文所示之刑，並定其應執行刑，以示懲儆。至被告殺人未遂
    所用之小刀1 支，既於案發後經警與被告刻意找尋未獲，而
    未扣案，為免日後執行困難，爰不另為沒收之諭知，併予敘
    明。
據上論斷，應依刑事訴訟法第299 條第1 項前段、第300 條，刑
法第28條、第56條、第271 條第2 項、第1 項、第277 條第1 項
、第26條前段、第51條第5 款，罰金罰鍰提高標準條例第1 條前
段、第2 條，判決如主文。
本案經檢察官丙○○到庭執行職務。
中    華    民    國  94    年    7     月     6　　  日
        　　　　　　刑事第三庭審判長法　官  黃建榮
                                    法　官  陳玉聰
                                    法　官  高思大
右正本證明與原本無異。
如不服本判決，應於判決送達後10日內向本院提出上訴狀，上訴
於台灣高等法院高雄分院（須附繕本）。
中    華    民    國  94    年    7     月    15　　  日
                                    書記官  蔡語珊
附錄本案論罪科刑法條全文：
中華民國刑法第  271 條
            殺人者，處死刑、無期徒刑或10年以上有期徒刑。
            前項之未遂犯罰之。
            預備犯第1項之罪者，處2年以下有期徒刑。
中華民國刑法第  277 條
            傷害人之身體或健康者，處3 年以下有期徒刑、拘
            役或1 千元以下罰金。
            犯前項之罪因而致人於死者，處無期徒刑或7 年以
            上有期徒刑；致重傷者，處3 年以上10年以下有期
            徒刑。
